臺灣板橋地方法院民事判決　　　　　　　100年度訴字第395號
原　　　告　吳宜蓁
訴訟代理人　蘇千晃律師
被　　　告　蔣美霞
訴訟代理人　宋國城律師
被　　　告　張隆富
　　　　　　潘金安
共　　　同
訴訟代理人　范宗熙律師
上列當事人間損害賠償等事件，本院於民國100年9月6日言詞辯
論終結，判決如下：
    主  文
原告之訴及假執行之聲請均駁回。
訴訟費用由原告負擔。
    事實及理由
一、按訴狀送達後，原告不得將原訴變更或追加他訴，但擴張或
    減縮應受判決事項之聲明者，不在此限，民事訴訟法第255
    條第1項第3款載有明文。原告起訴原聲明：(一)被告蔣美霞應
    修補漏水之瑕疵；(二)被告張隆富、潘金安應連帶給付原告新
    台幣（下同）10萬元；(三)蔣美霞應給付原告200萬元。嗣於
    民國100年3月29日具狀變更其聲明為：(一)張隆富、潘金安應
    連帶給付原告10萬元，及自起訴狀繕本送達之翌日起至清償
    日止，按年息百分之5計算之利息；(二)蔣美霞應給付原告200
    萬元，及自起訴狀繕本送達之翌日起至清償日止，按年息百
    分之5計算之利息；(三)原告願供擔保請准宣告假執行，屬擴
    張及減縮應受判決事項之聲明，合於前揭法條規定，應予准
    許。
二、原告起訴主張：(一)原告於94年9月29日經潘金安、張隆富仲
    介，以402萬元向蔣美霞購買坐落新北市三重區○○○段陡
    門頭小段16地號土地上，門牌號碼新北市○○區○○街210
    巷33號4樓之房屋（下稱系爭房屋），並訂有買賣契約。詎
    蔣美霞、潘金安、張隆富明知系爭房屋存有漏水及海砂屋之
    瑕疵，卻意圖隱匿故意不告知原告，於標的物現況說明書上
    「是否有滲漏水情形」欄勾選「無」，並於買賣契約書末頁
    加註「保證無海砂、輻射屋及兇宅事件」，致原告信以為真
    ，依約給付蔣美霞買賣價金及辦理過戶交屋手續，並給付潘
    金安、張隆富仲介費。嗣原告於系爭房屋交付後陸續發現後
    陽台有油漆異常剝落情形，且樓下3樓住戶亦反應有漏水之
    狀況，始查悉系爭房屋存有漏水及海砂屋之瑕疵。(二)蔣美霞
    明知系爭房屋存有漏水及海砂屋之瑕疵，卻意圖隱匿故意不
    告知原告，不僅於標的物現況說明書上「是否有滲漏水情形
    」欄勾選「無」，更於買賣契約書末頁加註「保證無海砂、
    輻射屋及兇宅事件」，核其所為，顯可歸責且屬故意不告知
    物之瑕疵，依民法第227條第1、2項、第354條第1、2項及第
    360條規定，原告自得向蔣美霞請求賠償。(三)潘金安、張隆
    富身為專業之不動產經紀人，理當善盡其調查義務，並就系
    爭房屋之狀況據實告知原告，詎渠等明知系爭房屋存有漏水
    及海砂屋之瑕疵，卻意圖隱匿故意不告知原告，當屬故意以
    背於善良風俗之方法，加損害於他人，且明顯違反消費者保
    護法第7條第1項之規定，是依民法第184條第1、2項、消費
    者保護法第7條第1項規定，原告自得向潘金安、張隆富請求
    賠償等語。並聲明：(一)張隆富、潘金安應連帶給付原告10萬
    元，及自起訴狀繕本送達之翌日起至清償日止，按年息百分
    之5計算之利息；(二)蔣美霞應給付原告200萬元，及自起訴狀
    繕本送達之翌日起至清償日止，按年息百分之5計算之利息
    ；(三)原告願供擔保請准宣告假執行。
三、蔣美霞則以：(一)蔣美霞於94年9月29日，透過永慶房屋仲介
    ，將系爭房屋出賣予原告，於94年10月20日交付。(二)蔣美霞
    長期住在系爭房屋，並未發現漏水情事。且所謂海砂屋認定
    標準，係以中央標準局在83年7月22日通過「新伴混凝土」
    水溶性氯離子最大容許值的規定 (CNS3090)，鋼筋混凝土所
    處環境須作耐久性考量者，氯離子含量每1立方米混凝土中
    應在0.3公斤以內；隨後於87年7月經過修訂標準，不再有耐
    久性及一般性之區分，統一明確規定，鋼筋混凝土結構的氯
    離子含量每1立方米混凝土中不得超過0.3公斤。原告指稱氯
    離子含量過高，據專家（如中研院、土木技師公會、建築師
    公會）認為不一定是海砂引起，也有可能是外在的環境因素
    ，如酸雨或空氣污染嚴重區域引起非常態性的化學變化。系
    爭房屋建造完成於87年以前，當時並無所謂海砂屋認定標準
    ，蔣美霞依日常經驗法則主觀認定海砂屋只有6至10年的使
    用壽命，是以該建物並非「海砂屋」，才有保證之特別約定
    表示。(三)又海砂屋只有6至10年的使用壽命，使用未經處理
    的海砂，其海砂之氯離子含量不符規律，才是造成「海砂屋
    」現象的因素。是海砂屋重要特徵有：1.壁癌現象：海砂屋
    短期會使牆面滲出白色的痕跡，俗稱壁癌；2.觀察混凝土塊
    的附著：觀察大樓的公共設施或是地下室停車場混凝土塊的
    附著情形，來判別是否為海砂屋，因為這些區域不太可能利
    用裝潢作掩飾，這是可以辨識海砂屋的一項明顯特徵；3.注
    意裂縫方向：注意天花板、牆面的裂縫，如果跟鋼筋的走向
    相同時，就要特別注意。據上，系爭房屋並無上開情況，原
    告以「氯離子檢測報告」主觀認定「海砂屋」，顯然欠缺公
    信力。(四)蔣美霞不知有上開情事，出賣系爭房屋亦如正常交
    易手續完成，建物係依現況交屋，94年10月20日交屋時並無
    漏水情事，原告於94年11月左右，始發現有漏水之情，此有
    板橋地方法院檢察署99年度偵字第29754號不起訴書可參考
    ，當時原告告知永慶房屋仲介業務員後，已經善後處理妥當
    ，是蔣美霞所應負瑕疵擔保責任，亦已依民法規定處理完妥
    。(五)系爭房屋如有瑕疵，則蔣美霞願依民法第354條以下規
    定，解除契約或照價買回。原告請求200萬元之損害賠償，
    其請求權基礎為何，原告似應具體表明等語置辯。並聲明：
    原告之訴駁回。
四、張隆富、潘金安則以：(一)本件起訴內容雖引述諸多法律條文
    ，但其確切訴求為何，有待釐清。(二)本件系爭房屋係於94年
    9月間由張隆富、潘金安服務之公司仲介成交，期間漏水情
    形，雖非張隆富、潘金安之責任，但本於服務精神，仍予盡
    力修復，本件原告所提請求顯無根據，尚加責予張隆富、潘
    金安，實非有理等語置辯。並聲明：原告之訴駁回。
五、原告主張伊於94年9月29日經潘金安、張隆富仲介，以402萬
    元向蔣美霞購買系爭房屋，蔣美霞、潘金安、張隆富於標的
    物現況說明書上「是否有滲漏水情形」欄勾選「無」，並於
    買賣契約書末頁加註「保證無海砂、輻射屋及兇宅事件」之
    事實，業據提出永慶不動產三重三和加盟店頂崁邊間美寓不
    動產說明書、支票、不動產買賣契約書、證件收據、專任委
    託銷售契約書等件為證（本院卷第10至20頁），且為蔣美霞
    、潘金安、張隆富所不爭執，堪信為真實。
六、原告復主張蔣美霞、潘金安、張隆富明知系爭房屋存有漏水
    及海砂屋之瑕疵，竟意圖隱匿故意不告知原告，於標的物現
    況說明書上「是否有滲漏水情形」欄勾選「無」，並於買賣
    契約書末頁加註「保證無海砂、輻射屋及兇宅事件」，致原
    告信以為真，依約給付蔣美霞買賣價金及辦理過戶交屋手續
    ，並給付潘金安、張隆富仲介費，於系爭房屋交付後陸續發
    現後陽台有油漆異常剝落情形，且樓下3樓住戶亦反應有漏
    水之狀況等情，蔣美霞則抗辯不知有上開情事，出賣系爭房
    屋亦如正常交易手續完成，建物係依現況交屋，94年10月20
    日交屋時並無漏水情事；張隆富、潘金安則抗辯系爭房屋漏
    水，雖非張隆富、潘金安之責任，仍予盡力修復，本件原告
    所提請求顯無根據等語。是本件主要爭點厥為：系爭房屋是
    否為海砂屋而於訂約前即存有滲漏水之瑕疵？經查：
  (一)按當事人主張有利於己之事實者，就其事實有舉證之責任，
    民事訴訟法第277條前段定有明文。是民事訴訟如係由原告
    主張權利者，應先由原告負舉證之責，若原告先不能舉證，
    以證實自己主張之事實為真實，則被告就其抗辯事實即令不
    能舉證，或其所舉證據尚有疵累，亦應駁回原告之請求（最
    高法院17年上字第917號判例意旨參照）。原告主張系爭房
    屋為海砂屋且於出賣時即有滲漏水現象等情，為蔣美霞所否
    認，揆諸前開說明，自應責由原告就系爭房屋為海砂屋且於
    出賣時即有滲漏水現象一節，盡舉證之責。原告固提出台灣
    省土木技師公會硬固混凝土氯離子含量測試報告、牆面受損
    照片為證（本院訴字卷第7至9頁），惟此僅能證明系爭房屋
    入口右側1.7m樓梯間處樓地板層、入口前1.6m右1.5m房間處
    樑位之氯離子含量分別為1.040、1.449kg/m3，系爭房屋照
    相當時之滲漏水情形而已，因系爭房屋內某2位置氯離子檢
    測含量過高並非當然即為海砂屋，且上開照片並無顯示日期
    ，亦無法認定係交屋後之即時狀況。是原告所舉上述證據尚
    不足證明系爭房屋確為海砂屋，並於訂約時即存有滲漏水現
    象，經本院於100年8月12日言詞辯論庭向原告訴訟代理人闡
    明：「原告是否願負擔費用聲請鑑定系爭房屋是否氯離子過
    高，而為俗稱之海砂屋，及其修復費用，與減損房屋價值之
    金額為何？」等語後（本院卷第96頁背面），原告仍未聲請
    鑑定，亦未再提出其他積極證據證明，故原告主張系爭房屋
    為海砂屋，且於訂約前即存有滲漏水之瑕疵，即難信為真實
    。
  (二)原告既無法證明系爭房屋為海砂屋、於訂約前即存有滲漏水
    之瑕疵，則原告稱蔣美霞、潘金安、張隆富明知系爭房屋存
    有漏水及海砂屋之瑕疵，竟意圖隱匿故意不告知原告，造成
    原告之損害，應負損害賠償責任，尚屬無據。
七、從而，原告依民法第227條第1、2項、第354條第1、2項及第
    360條規定，請求蔣美霞給付200萬元；依民法第184條第1、
    2項、消費者保護法第7條第1項規定，請求張隆富、潘金安
    連帶給付10萬元，及均自起訴狀繕本送達翌日起至清償日止
    ，按年息百分之5計算之利息，皆為無理由，應予駁回。又
    原告之訴既經駁回，其假執行之聲請即失依附，應併駁回之
    。
八、本件事證已臻明確，兩造其餘主張及攻擊防禦方法，核與判
    決結果不生影響，爰不一一論述，附此敘明。
九、訴訟費用負擔之依據：民事訴訟法第78條。
中    華    民    國   100    年    9     月    20    日
                  民事第二庭法  官  連士綱
以上正本係照原本作成
如對本判決上訴，須於判決送達後20日內向本院提出上訴狀。如
委任律師提起上訴者，應一併繳納上訴審裁判費。
中    華    民    國   100    年    9     月    20    日
                            書記官  吳俞玲